【裁判字號】    95,易,1518
【裁判日期】    951027
【裁判案由】    竊盜
【裁判全文】
臺灣臺中地方法院刑事判決              95年度易字第1518號
公  訴  人  臺灣臺中地方法院檢察署檢察官
被      告  甲○○
指定辯護人  本院公設辯護人乙○○
上列被告因竊盜案件，經檢察官提起公訴（九十五年度偵字第八
四三一號），被告於本院行準備程序時就被訴事實為有罪之陳述
，經受命法官聽取當事人意見後，由本院合議庭裁定以簡式審判
程序審理，判決如下：
    主    文
甲○○竊盜，累犯，處有期徒刑肆月，如易科罰金，以參佰元折
算壹日。
    犯罪事實
一、甲○○前曾有多次竊盜犯行，其中於民國九十二年間因竊盜
    案件，經法院判處有期徒刑四月確定，於九十三年五月二十
    日執行完畢於翌日出獄。詎仍不知悔改，復基於意圖為自己
    不法之所有，於九十五年三月二十八日二十二時三十分許，
    前往臺中縣烏日鄉○○路○段六八二巷三十二弄一號丙○○
    住處門外，徒手竊取丙○○所有拼裝三輪車乙輛（價值約新
    臺幣三千元）得逞。嗣於九十五年三月二十八日二十三時五
    十分許，甲○○牽該拼裝三輪車行經臺中縣烏日鄉溪埧村萬
    應公廟前，因形跡可疑為警盤查，經其坦承竊盜犯行後始查
    悉上情。
二、案經臺中縣警察局烏日分局報請臺灣臺中地方法院檢察署檢
    察官偵查起訴。
    理    由
一、訊據被告甲○○坦承上開犯罪事實不諱，核與被害人丙○○
    於警詢、本院行準備程序時及證人即查獲員警鐘偉誠於檢察
    官偵訊時具結證述情節相符，復有贓物認領保管單、照片及
    刑案現場測繪圖等件在卷可證，足見被告自白確與事實相符
    。本件事證業臻明確，被告犯行至堪認定。
二、又查被告行為後，刑法業於九十四年一月七日修正，同年二
    月二日公布，於九十五年七月一日施行。刑法修正之比較新
    舊法，應就罪刑有關之共犯、未遂犯、想像競合犯、牽連犯
    、連續犯、結合犯，以及累犯加重、自首減輕暨其他法定加
    減原因（如身分加減）與加減例等一切情形，綜其全部罪刑
    之結果而為比較，最高法院九十五年五月二十三日九十五年
    度第八次刑庭會議決議可資參照。經查：
  (一)刑法第三百二十條第一項之竊盜罪，其法定刑定有五百元以
    下之罰金刑，然被告行為後，於九十五年六月十四日增訂刑
    法施行法第一條之一，並規定：「中華民國九十四年一月七
    日刑法修正施行後，刑法分則編所定罰金之貨幣單位為新臺
    幣。九十四年一月七日刑法修正時，刑法分則編未修正之條
    文定有罰金者，自九十四年一月七日刑法修正施行後，就其
    所定數額提高為三十倍。但七十二年六月二十六日至九十四
    年一月七日新增或修正之條文，就其所定數額提高為三倍。
    」，且九十四年二月二日公布九十五年七月一日施行之刑法
    第三十三條第五款修正為：「主刑之種類如下：˙˙˙五、
    罰金：新臺幣一千元以上，以百元計算之」，是依修正後之
    法律，刑法第三百二十條第一項竊盜罪，所得科處之罰金刑
    最高為新臺幣一萬五千元、最低為新臺幣一千元；而被告行
    為時適用之罰金罰鍰提高標準條例第一條前段規定：「依法
    律應處罰金、罰鍰者，就其原定數額得提高為二倍至十倍。
    但法律已依一定比率規定罰金或罰鍰之數額或倍數者，依其
    規定」、現行法規所定貨幣單位折算新臺幣條例第二條規定
    ：「現行法規所定金額之貨幣單位為圓、銀元或元者，以新
    臺幣之三倍折算之」，及修正前刑法第三十三條第五款規定
    ：「主刑之種類如下：˙˙˙五、罰金：一元以上」，是依
    行為時之法律，刑法第三百二十條第一項之竊盜罪，所得科
    處之罰金刑最高為新臺幣一萬五千元，而最低為新臺幣三十
    元。因此，比較上述修正前、後之刑罰法律，自以被告行為
    時之舊法即依修正前刑法第三十三條第五款，並配合罰金罰
    鍰提高標準條例第一條前段，對被告為有利。
  (二)按行為後法律有變更者，適用行為時之法律。但行為後之法
    律有利於行為人者，適用最有利於行為人之法律，刑法第二
    條第一項定有明文。而被告於犯罪時之刑法第四十一條第一
    項前段規定：「犯最重本刑為五年以下有期徒刑以下之刑之
    罪，而受六個月以下有期徒刑或拘役之宣告，因身體、教育
    、職業、家庭之關係或其他正當事由，執行顯有困難者，得
    以一元以上三元以下折算一日，易科罰金。」又被告行為時
    之易科罰金折算標準，修正前罰金罰鍰提高標準條例第二條
    前段（現已刪除）規定，就其原定數額提高為一百倍折算一
    日，則本件被告行為時之易科罰金折算標準，應以銀元三百
    元折算一日，經折算為新臺幣後，應以新臺幣九百元折算為
    一日。惟九十五年七月一日修正公布施行之刑法第四十一條
    第一項前段則規定：「犯最重本刑為五年以下有期徒刑以下
    之刑之罪，而受六個月以下有期徒刑或拘役之宣告者，得以
    新臺幣一千元、二千元或三千元折算一日，易科罰金。」比
    較修正前後之易科罰金折算標準，以九十五年七月一日修正
    公布施行前之規定，較有利於被告，則應依刑法第二條第一
    項前段，適用修正前刑法第四十一條第一項前段規定，定其
    折算標準。
  (三)綜合上述各條文修正前、後之比較，揆諸前揭最高法院決議
    及修正後刑法第二條第一項前段、但書規定之「從舊從輕」
    原則，綜其全部罪刑之比較，自應一體適用被告行為時之法
    律，即修正前刑法之相關規定及原罰金罰鍰提高標準條例第
    一條前段、第二條，現行法規所定貨幣單位折算新臺幣條例
    第二條規定，予以論處。
二、核被告所為，係犯刑法第三百二十條第一項之竊盜罪。又被
    告前曾於九十二年間因竊盜案件，經法院判處有期徒刑四月
    確定，於九十三年五月二十日執行完畢於翌日出獄等節，有
    臺灣高等法院被告前案紀錄表一紙在卷可徵，其於前案有期
    徒刑執行完畢後，五年內再犯本案有期徒刑以上之罪，不論
    依修正前之刑法第四十七條，或修正後之刑法第四十七條第
    一項之規定，均構成累犯，對被告而言並無有利或不利之情
    形，自不生新舊法比較之問題，應逕依修正前之刑法第四十
    七條，論以累犯，並加重其刑。又被告雖領有極重度智障之
    殘障手冊，有中華民國身心障礙手冊一份在卷可按（附於九
    十五年度偵字第八四三一號卷第一０頁），然該手冊係於七
    十一年三月五日所為之鑑定，距離案發時已相隔二十餘年，
    已難證明被告於案發時之狀況仍屬極重度智障之程度，況且
    ，被告於本院行準備程序及審理時，均可完整敘述其何以行
    竊之動機、手段及過程，足見其於案發時之精神狀態雖有異
    於常人，然尚未達到精神耗弱或心神喪失之程度，併予敘明
    。爰審酌被告前已有多次竊盜前科，素行不佳，此次復犯，
    顯未知警惕，惟考以其行竊財物價值，事後為警追回，避免
    被害人損失擴大，被害人亦表示不追究，暨被告之智識不高
    ，犯後終能坦承犯行無誤等一切情狀，量處如主文所示之刑
    ，並諭知易科罰金之折算標準。
據上論斷，應依刑事訴訟法第二百九十九條第一項前段、第二百
七十三條之一第一項，刑法第二條第一項、第三百二十條第一項
，修正前刑法第四十七條、第四十一條第一項前段，罰金罰鍰提
高標準條例第一條前段，修正前罰金罰鍰提高標準條例第二條，
現行法規所定貨幣單位折算新臺幣條例第二條，判決如主文。
中    華    民    國    95    年    10    月    27    日
                  刑事第三庭    法  官  賴妙雲
上正本證明與原本無異。
如不服本判決，應於送達後十日內向本院提出上訴狀（須附繕
本），上訴於台灣高等法院台中分院。
                                書記官  孫曉鳳
中    華    民    國    95    年    10    月    27    日
附錄論罪科刑法條
刑法第三百二十條第一項
第  320 條  (普通竊盜罪、竊佔罪)
            意圖為自己或第三人不法之所有，而竊取他人之動
            產者，為竊盜罪，處五年以下有期徒刑、拘役或五
            百元以下罰金。
            意圖為自己或第三人不法之利益，而竊佔他人之不
            動產者，依前項之規定處斷。
            前二項之未遂犯罰之。


司法院資訊處製作；財團法人民間司法改革基金會備份。
